【裁判字號】    99,上訴,372
【裁判日期】    990531
【裁判案由】    妨害性自主
【裁判全文】
臺灣高等法院高雄分院刑事判決         99年度上訴字第372號
    上  訴  人
    即  被  告  丙○○
    選任辯護人  唐國盛  律師
    上  訴  人
    即  被  告  乙○○
    選任辯護人  林鴻駿  律師
上列上訴人等因妨害性自主案件，不服臺灣高雄地方法院98年度
訴字第1087號中華民國98年12月18日第一審判決（起訴案號：臺
灣高雄地方法院檢察署97年度偵字第19797 號、第19798 號），
提起上訴，本院判決如下：
    主  文
上訴駁回。
    事  實
一、丙○○於民國73年12月11日出生，於下列行為時係成年人，
    而乙○○則係77年12月5 日出生，於下列行為時為已滿18歲
    之未成年人。丙○○與乙○○於網路「尋夢園聊天室」認識
    未滿18歲之少年A 女（82年9 月間出生，真實姓名、年籍詳
    卷，附真實姓名代號對照表，警卷代號○○-○○號），渠2
    人於97年6 月30日凌晨1 時至2 時間某時許，邀約A 女及未
    滿18歲之A 女友人少年B 女（83年1 月間出生，真實姓名、
    年籍詳卷，附真實姓名代號對照表，警卷代號○○- ○○號
    ）至高雄縣鳳山市○○○路之「○○游泳池」見面，並前往
    高雄縣鳳山市○○○路某餐廳用餐，用餐完畢後，丙○○、
    乙○○復邀約A 女、B 女前往渠2 人所承租位於高雄市○○
    區○○路○○號○樓○○號之租屋處。4 人抵達該址即一同
    施用K 他命，A 女、B 女於施用K 他命後意識模糊，無法自
    主控制四肢活動，丙○○見狀，認有機可乘，竟基於對未滿
    18 歲 之少年A 女乘機性交之犯意，於同日上午4 時至5 時
    間之某時許，在上址利用A 女施用K 他命後意識模糊，不知
    抗拒之際，乘機將其陰莖插入A 女之陰道內，對A 女為性交
    行為1 次得逞。另乙○○則基於對B 女乘機性交之犯意，於
    上開時、地，利用B 女施用K 他命後意識模糊，不知抗拒之
    際，乘機將其陰莖插入B 女之陰道內，對B 女為性交行為1
    次得逞。
二、嗣丙○○、乙○○於97年6 月30日下午7 時至8 時間某時許
    ，偕同A 女、B 女前往「○○網咖」，並將渠2 人上開租屋
    處之鑰匙交付予A 女後先行離去，迨97年7 月1 日凌晨0 時
    許，A 女、B 女先返回丙○○及乙○○上開租屋處，至同日
    上午1 時許，丙○○、乙○○亦返回該址，A 女、B 女見昨
    日之K 他命尚未施用完畢，即取之施用，因而陷入意識不清
    之狀態，丙○○、乙○○見狀認為有機可乘，丙○○竟另萌
    對未滿18歲之少年A 女、B 女乘機性交之犯意，於同日上午
    4 時許，在前揭租屋處，利用A 女、B 女施用K 他命後意識
    模糊，不知抗拒之際，乘機以將陰莖插入A 女、B 女陰道內
    之方式，對A 女、B 女各為性交行為1 次得逞，而乙○○亦
    另萌對A 女、B 女乘機性交之犯意，於上開時、地利用A 女
    、B 女施用K 他命後意識模糊，不知抗拒之際，乘機以將陰
    莖插入A 女、B 女陰道內之方式，對A 女、B 女各為性交行
    為1 次得逞。
三、案經A 女之父、B 女之母訴由高雄市政府警察局新興分局報
    告臺灣高雄地方法院檢察署檢察官偵查起訴。
    理  由
甲、程序方面：
一、內政部警政署刑事警察局97年9 月5 日刑醫字第0970102980
    號鑑驗書、97年9 月12日刑醫字第0970102977號鑑驗書各1
    份：本件卷附內政部警政署刑事警察局鑑驗書2 份（見偵卷
    (一)第30頁至30頁反面、偵卷(二)第31頁至31頁反面），雖係分
    別由高雄市政府警察局、高雄市政府警察局婦幼警察隊委託
    該局鑑定，惟此乃因應實務上司法警察機關調查中之案件，
    或有量大或急迫之現實需求，就特定案件類型認當然有鑑定
    之必要者，基於檢察一體之原則，由該管檢察長對於轄區內
    之案件，以事前概括選任鑑定人或囑託鑑定機關（團體）之
    方式，俾便轄區內之司法警察官、司法警察對於調查中之此
    類案件，得即時送請事前已選任之鑑定人或囑託之鑑定機關
    （團體）實施鑑定（臺灣高雄地方法院檢察署92年10月23日
    雄檢楠文字第0921000294號函及所附臺灣高雄地方法院檢察
    署檢察長概括選任鑑定人或囑託鑑定機關（團體）名冊），
    是上開鑑驗書應視同受承辦檢察官囑託鑑定，鑑定機關所出
    具之上揭鑑驗書，為刑事訴訟法第206 條所定之傳聞例外，
    自有證據能力（參見最高法院96年度台上第5298號、95年度
    台上字第6648號判決) 。
二、按被告以外之人於審判外之言詞或書面陳述，除法律有規定
    者外，不得作為證據；被告以外之人於審判外之陳述，雖不
    符刑事訴訟法第159 條之1 至第159 條之4 之規定，但經當
    事人於審判程序同意作為證據，法院審酌該言詞陳述或書面
    陳述作成時之情況，認為適當者，亦得為證據，同法第159
    條第1 項、第159 條之5 第1 項定有明文。除上開證據外，
    本判決所引用之其餘傳聞證據，均經本院依法踐行調查證據
    程序，當事人於審判程序亦同意作為證據，本院審酌證據資
    料作成時之情況，並無違法不當及證明力明顯過低之瑕疵，
    且無依法應排除其證據能力之情形，認以之作為證據應屬適
    當，故均有證據能力。
乙、實體方面：
一、訊據上訴人即被告丙○○固坦承有於事實一、二所示時、地
    先後與A 女性交2 次之事實不諱，上訴人即被告乙○○則坦
    承有於事實一所示時、地與B 女性交1 次，於事實二所示時
    、地與A 女、B 女各性交1 次之事實不諱，惟被告丙○○、
    乙○○均矢口否認有何乘機性交之犯行，被告丙○○辯稱：
    伊於97年6 月30日、同年7 月1 日先後對A 女為性交2 次均
    有徵得A 女同意，又伊於同年7 月1 日未與B 女性交等語；
    被告乙○○則辯稱：伊於97年6 月30日與B 女性交1 次，於
    同年7 月1 日與A 女、B 女各性交1 次，均有徵得A 女、B
    女同意等語。
二、經查：
  (一)關於事實一（即97年6 月30日）部分：
  1.被告丙○○、乙○○於網路「尋夢園聊天室」認識未滿18歲
    之A 女，渠2 人於97年6 月30日凌晨1 時至2 時間某時許，
    邀約A 女及A 女之友人B 女至高雄縣鳳山市○○○路之「○
    ○游泳池」見面，並前往高雄縣鳳山市○○○路某餐廳用餐
    ，用餐完畢後，被告2 人復邀約A 女、B 女前往渠2 人所承
    租位於高雄市○○區○○路○○號○樓○○號之租屋處，4
    人抵達該址即一同施用K 他命，被告丙○○進而於同日上午
    4 時至5 時間之某時許，在上址與A 女為性交1 次，而被告
    乙○○則於前揭時、地與B 女為性交1 次乙情，為被告2 人
    所不爭執，且經證人即共同被告丙○○、證人A 女、B 女於
    警詢、偵查、少年法院調查中、原審審理中證述明確（見警
    卷(一)第5 頁至第11頁、警卷(二)第10頁至第13頁、少院卷第31
    頁至第38頁、偵查卷(一)第18頁至第20頁、原審卷(二)第35 頁
    至第50頁、第101 頁至第115 頁），並有B 女手繪被告2 人
    租屋處內位置圖、內政部警政署刑事警察局97年9 月5 日刑
    醫字第0970102980號鑑驗書、97年9 月12日刑醫字第097010
    2977號鑑驗書各1 份及現場照片示意圖12張附卷可稽（見警
    卷(二)第27頁、偵查卷(一)第13頁至第14頁、第30頁至第30頁反
    面、偵查卷(二)第19頁至第20頁、第31頁至第31頁反面），自
    堪信為真實。
  2.稽諸證人A 女於偵查中證稱：伊係在網路上認識被告丙○○
    ，當天與被告2 人相約見面只是想玩、亂逛等語（見偵查卷
    (一)第18頁至第19頁），於原審98年12月2 日審理中結證稱：
    伊與被告2 人單獨見面3 、4 次，見面地點均在外面或網咖
    ，未曾與被告2 人在外過夜，97年6 月30日是因被告2 人邀
    約，始初次前往被告2 人位於○○路之租屋處所，B 女亦係
    於該日始認識被告2 人，被告2 人邀約前並未說明要作何事
    ，當天亦未聊有關性或過夜方面之話題等語（見原審訴字卷
    第102 頁至第106 頁）；證人B 女於偵查中亦證稱：案發當
    天因伊與A 女在一起，遂與A 女一同前往被告2 人住處，伊
    並不認識被告2 人等語（見偵查卷(一)第18頁至第20頁），於
    原審98年10月14日審理中證稱：伊於97年6 月30日透過A 女
    初次認識被告2 人，因A 女邀約伊與友人見面，遂與A 女、
    被告2 人一同前往某民宅，當天並未聊有關兩性之話題，亦
    未想過施用K 他命後會與被告2 人發生性交行為之情（見原
    審訴字卷第35頁至第38頁），足認A 女、B 女與被告2 人並
    不熟識，前往被告2 人住處僅係單純出於無聊、打發時間之
    心態，並無與被告2 人發生性交行為之默契。被告丙○○之
    原審辯護人辯稱：被告2 人與A 女、B 女係藉由毒品達到心
    智亢奮之情狀，再合意為性交行為云云，顯屬無稽。
  3.另被告乙○○之辯護人於原審時辯以：A 女與B 女均有施用
    毒品之習慣，對於渠等施用毒品後之身體狀況，應知之甚稔
    而有所防備，A 女、B 女於施用K 他命後，應不至於陷入昏
    迷之狀態云云。然據A 女於警詢、原審審理中證稱：伊於97
    年6 月30日施用完K 他命後，因意識模糊、四肢無力而睡著
    ，醒來時，發覺伊外褲與內褲被脫掉放在身旁，只有上半身
    有穿衣服等語（見警卷(一)第6 頁、原審訴字卷第104 頁至第
    105 頁）；B 女於警詢、原審審理中證稱：當天伊施用完K
    他命後就沒有意識，接下來發生何事皆不清楚，伊與被告乙
    ○○發生性交行為時並不知情，係伊醒來後，發覺全身赤裸
    躺在床上，且下體很痛，經詢問A 女後，A 女始告知伊與被
    告乙○○發生性交行為等情（見警卷(二)第12頁、原審訴字卷
    第37至第38頁、第44頁），可信A 女、B 女於97年6 月30日
    施用K 他命後，即陷於昏暈之狀態，致無同意性交之理解能
    力甚明。再徵之B 女自97年6 月份始開始吸食K 他命，本案
    之前僅施用K 他命1 次，係武國飛拿給其吸食乙節，業據B
    女於警詢、原審審理中證述明確（見少院卷第35頁、原審訴
    字卷第42頁），於原審辯護人質疑其於原審審理中起初稱97
    年6 月30日係第一次吸食K 他命，與警詢中所稱第一次係在
    96年初，由武國飛拿給其吸食不同時，並答覆：武國飛係拿
    煙給伊，伊以為吸食是以鼻子吸食等語（見原審訴字卷第37
    頁、第42頁），益見B 女並無施用K 他命之習慣，對於K 他
    命之施用方式不甚明瞭，原審辯護人認B 女有吸用K 他命之
    習慣，尚屬無據。又A 女雖於原審審理中證稱伊吸用K 他命
    多次等語（見原審訴字卷第103 頁），惟參以A 女於警詢中
    證述：伊係自97年5 月份開始吸食K 他命，共吸食K 他命7
    、8 次等語（見少院卷第32頁至第32頁反面），堪信A 女係
    自案發前2 個月始開始施用K 他命，次數亦不高，亦難謂已
    有施用K 他命之習慣，況A 女證述並非每次吸食K 他命均會
    神智不清，如藥量不重就不會，而案發當時施用之K 他命量
    甚多（見原審訴字卷第111 頁至第112 頁），足徵97年6 月
    30日A 女施用K 他命之藥量已超過平日施用之藥量，A 女稱
    該日係處於意識不清之狀態，尚非子虛。原審之辯護人主張
    A 女、B 女於97年6 月30日施用K 他命後，未陷於昏迷之狀
    態云云，尚難憑取。
  4.再按刑法第225 條第1 項之乘機性交罪，須被害之男女不能
    或不知抗拒之原因，非出於犯人所為，而犯人僅乘此不能或
    不知抗拒之時機，以為性交，始有其適用；又該條文所謂相
    類之情形，係指被害人雖非精神、身體障礙、心智缺陷，但
    受性交時，因昏暈、酣眠、泥醉等相類似之情形，致無同意
    性交之理解或無抗拒性交之能力者而言，至被害人之所以有
    此情狀，縱因自己之行為所致，仍不能解免乘機對其性交者
    之刑責，此有最高法院84年度台上字第3775號、96年度台上
    字7582號、96年度台上字第4376號判決可資參照。參諸證人
    A 女、B 女於原審審理中自承渠等係出於自願而施用K 他命
    （見原審訴字卷第37頁、第114 頁），可見A 女、B 女施用
    毒品並非出於被告2 人故意而為，又A 女、B 女於施用K 他
    命後已陷於昏暈而無同意性交之理解能力，業如前述，依上
    開說明，應屬刑法第225 條第1 項之「其他相類之情形」，
    A 女、B 女縱因自己施用K 他命之行為而自陷於上開意識不
    清之情狀，揆諸首揭說明，仍無礙被告2 人乘機性交犯行之
    成立。
  (二)關於事實二（即97年7月1日）部分：
  1.被告2 人於97年6 月30日下午7 時至8 時間某時許，偕同A
    女、B 女前往「○○網咖」，並將渠2 人上開租屋處之鑰匙
    交付予A 女後先行離去，迨97年7 月1 日凌晨0 時許，A 女
    B 女先返回被告2 人上開租屋處，至同日上午1 時許，被告
    2 人亦返回該址，於同日上午4 時至5 時間某時許，A 女、
    B 女見昨日之K 他命尚未施用完畢，即取之施用，被告丙○
    ○進而以陰莖插入A 女之陰道內，對A 女為性交行為1 次，
    乙○○則以陰莖插入A 女及B 女之陰道內，對A 女、B 女各
    為性交行為1 次等情，業據被告2 人於原審審理中所不爭執
    ，且經證人A 女於警詢、偵查、原審審理中、B 女於偵查、
    原審審理中證述明確（見警卷(一)第7 頁至第8 頁、偵查卷(一)
    第19頁至第20頁、原審訴字卷第39頁至第44頁、第107 頁至
    第115 頁），復有B 女手繪被告2 人租屋處內位置圖、內政
    部警政署刑事警察局97年9 月5 日刑醫字第0970102980號鑑
    驗書、97年9 月12日刑醫字第0970102977號鑑驗書各1 份及
    現場照片示意圖12張附卷可稽（見警卷(二)第27頁、偵查卷(一)
    第13頁至第14頁、第30頁至第30頁反面、偵查卷(二)第19頁至
    第20頁、第31頁至第31頁反面），堪信為真。
  2.被告丙○○雖辯稱：伊於97年7 月1 日上午4 時許，未與B
    女為性交行為等語；然本件案發後，B 女曾於97年7 月2 日
    至高雄市立聯合醫院美術館區接受採證，警方將醫師採證之
    B 女內褲、陰道棉棒等證物送請內政部警政署刑事警察局鑑
    驗，鑑驗結論為：「B 女陰道棉棒（精子細胞層）DNA- STR
    型別為混合型，不排除混有被告丙○○、乙○○及被害人B
    女DNA 之可能；B 女內褲（精子細胞層）DNA 甲STR 型別為
    混合型，不排除混有被告丙○○及乙○○DNA 之可能」，鑑
    驗結果表並明確顯示B 女陰道棉棒、內褲含有D8S1179 型別
    11、D7S820型別9 、CSF1PO型別12、D3S1358 型別15、TH01
    型別9.3 、D13S317 型別9 、12、D2S1338 型別18、D19S43
    3 型別13.2、14、FGA 型別21，而此型別僅被告丙○○符合
    ，被告乙○○及B 女則未含有上開型別，有該局97年9 月12
    日刑醫字第0970102977號鑑驗書1 份在卷可考（見偵查卷(二)
    第31頁至第31頁反面），則由B 女之內褲、陰道均含有被告
    丙○○之精子細胞乙情觀之，可見被告丙○○確有於97年7
    月1 日與B 女為性交行為無訛，被告丙○○辯稱該日未與B
    女為性交行為等語，委無可採。
  3.再稽之證人A 女於原審審理中檢察官詰問時，對於97年7 月
    1 日是否與被告乙○○、丙○○為性交行為，證稱當時服用
    K 他命意識不清楚等語（見原審訴字卷第39至第40頁）；證
    人B 女於警詢、偵查、原審審理中證述：伊與A 女於97年7
    月1 日施用前一日（6 月30日）未施用完之K 他命後，即感
    到頭暈、四肢無力而睡著，睡覺期間，朦朧中感覺有人壓在
    伊身上，伊張開眼睛先看見丙○○未穿著任何衣物壓在伊身
    上對伊為性交行為，當時感覺下體有東西在抽動，因意識模
    糊，且四肢無力而無法反抗，後又因意識模糊睡著，睡著期
    間感覺又有人壓在伊身上，張開眼睛看見被告乙○○未穿任
    何衣服壓在伊身上對伊為性交行為，伊下體並有東西抽動，
    因意識模糊、四肢無力，無法反抗，又遭被告乙○○為性交
    行為得逞等語明確（見警卷(一)第7 頁、偵查卷(一)第19頁、原
    審訴字卷第113 頁），而B 女於97年7 月2 日報案後為警採
    集之尿液，經送高雄市立凱旋醫院檢驗，呈去甲基愷他命陽
    性反應，有高雄縣少年隊查獲煙毒、麻醉藥品案件犯罪嫌疑
    人姓名對照表、高雄市立凱旋醫院濫用藥物尿液檢驗報告各
    1 份存卷可參（見少院卷第44頁至第45頁），益徵A 女、B
    女施用K 他命後，處於昏暈、意識不清之狀態，致不知抗拒
    被告2 人對之為性交行為。辯護人辯稱被告2 人未利用A 女
    、B 女施用K 他命後不能或不知抗拒之情狀，對A 女、B 女
    為性交行為，難以採信。
  4.被告2 人之原審辯護人復辯稱：A 女、B 女於97年6 月30日
    與被告2 人為性交行為後，仍與被告2 人一同前往網咖，甚
    且於翌日（97年7 月1 日）凌晨又自行持鑰匙返回被告2 人
    之租屋處，可見A 女、B 女係與被告2 人合意為性交行為云
    云。惟B 女於原審審理中證稱：伊於97年6 月30日施用K 他
    命，係因為其他人稱渠等均有施用，伊未施用很奇怪，其他
    人一直講，伊覺得似乎非用不可，伊禁不起激便施用等語（
    見原審訴字卷第37頁），足見B 女尚處於懵懂無知之年紀，
    容易受到同伴之慫恿與鼓吹，再佐以B 女於97年7 月17日警
    詢筆錄稱：伊於97年7 月8 日下午又再次逃家，逃家期間均
    與A 女在一起等語（見少院卷第37-1頁），堪認B 女與家庭
    關係疏離，於本案發生後，並未收斂，仍持續逃家，與A 女
    在外遊蕩。另觀之B 女於警詢中稱：伊於97年6 月29日趁父
    母不注意離家出走，逃家期間均與A 女在一起，之後A 女就
    邀伊至被告2 人家中玩，直到97年7 月1 日下午10時許始返
    家，逃家次數已記不得等語（見少院卷第34頁反面、38頁）
    ；A 女於臺灣高雄少年法院調查中陳稱：伊曾於96年6 月至
    10月逃家，之後斷斷續續逃家，伊亦有逃學，國中三年級均
    未去上課等語（見少院卷第58頁），於原審審理中並結證稱
    伊與B 女常整晚在外沒有回家等語（見原審訴字卷第109 頁
    ），綜上各節以觀，可知A 女、B 女尚處於叛逆時期，與家
    庭、學校互動並不密切，易於受到同儕影響而逃家、逃學。
    是A 女、B 女固自承於97年6 月30日分別遭被告丙○○、乙
    ○○乘機性交後，仍與被告2 人一同前往網咖，並於凌晨1
    時許，先行返回被告2 人之租屋處等情（見原審訴字卷第41
    頁至第42頁、第110 頁），惟A 女、B 女可能因前述與家庭
    、學校隔閡、疏離之情，情願在外遊蕩而不願返家，能否據
    此推論A 女、B 女於案發時係合意與被告2 人為性交行為，
    尚非無疑。況A 女與B 女係施用毒品後，處於意識不清而不
    知抗拒之情況下與被告2 人為性交行為，被告2 人並未對A
    女或B 女採取強暴、脅迫、恐嚇、催眠術或其他違反渠等意
    願之方法，是A 女及B 女心理受到之創傷及恐懼感，應未達
    於一般性侵害被害人遭加害人強制性交時之巨大恐懼及徬徨
    程度，從而，A 女、B 女於案發後，仍與被告2 人有所互動
    ，難謂悖於常情，原審辯護人以前揭情詞置辯，洵不足採。
    至被告乙○○雖以伊與B 女為性交行為後，有擁抱、親吻之
    動作，並經證人即共同被告丙○○結證屬實（見原審訴字卷
    第48頁至第49頁），主張伊與B 女係合意為性交行為云云。
    然證人B 女堅詞否認有上開情事（見原審訴字卷第41頁），
    證人A 女於原審審理中亦稱被告乙○○與B 女之互動僅止於
    講話，伊未注意2 人間有無親密之舉動等語（見原審訴字卷
    第111 頁），揆之B 女係於當日始與被告乙○○認識，已如
    前述，衡情，B 女應無可能與初認識、完全不瞭解之人有如
    此親密之行為，再參以B 女於警詢中證稱：伊與被告乙○○
    沒有感情，被告乙○○對伊性侵害後有對伊說喜歡伊，因伊
    對被告乙○○沒有感覺，故拒絕被告乙○○之追求等語（見
    警卷(二)第11頁），復參酌B 女於原審審理中作證時，不斷哭
    泣之情（見原審訴字卷第39頁至第40頁、第44頁），足證B
    女未與被告乙○○有親吻或擁抱等親密動作，否則B 女不致
    有上開如此激烈之反應，是證人丙○○之證詞顯係為迴護被
    告乙○○，要非可採。被告2 人辯稱與A 女、B 女係出於合
    意而為性交行為，純屬子虛。
  (三)究竟施用K 他命劑量多少，始對人體生理反應產生影響？經
    本院向行政院衛生署食品藥物管理局函查結果，經函覆：依
    據2004年7 月美國司法部全國藥物情報中心公報記載，施用
    愷他命之作用持續期間和嚴重程度，與施用劑量、施用方法
    、施用者體重及健康狀態有關。以鼻吸方式攝取0.01- 0.06
    公克，5-15分鐘後有輕微幻覺，攝取0.1 公克以上則有身體
    脫離感、瀕臨死亡之幻覺及驚恐感等現象，持續時間約10
    - 30分鐘；以口服方式攝取0.04-0.075公克，5 -20 分鐘後
    有輕微幻覺，攝取0.2 公克以上則有身體脫離感、瀕臨死亡
    之幻覺及驚恐感等現象，持續時間約90分鐘等語，有該局99
    年3 月22日FDA 管字第0990013378號函1 份在本院卷第55頁
    足憑；又經本院向法務部調查局函詢結果，亦函覆：施用愷
    他命後，(一)達到作夢感覺之劑量：肌肉注射約需10-40 毫克
    、鼻吸約需10-60 毫克、口服約需40-75 毫克。(二)產生解離
    、幻覺之劑量：肌肉注射需超過60毫克、鼻吸需超過100 毫
    克、口服約需200 毫克。來函所述施用八分之一公克（約含
    125 毫克）後是否亦可達到上述文獻所載情況，還需考量吸
    食者之施用方式、成癮性、身體狀況及生活習性等因素而有
    所不同云云，有該局99年3 月26日調科壹字第09900120780
    號函1 份在本院卷第57頁可考。辯護人雖以當時被害人A 女
    、B 女每人1 次施用K 他命劑量僅有八分之一克，與被告發
    生性行為時，應不至於產生意識不清之情形置辯。然公克即
    克，且當時施用K 他命之方式是以鼻吸之，依上開文獻所載
    ，以鼻吸方式攝取0.01-0.06 公克，5 -15 分鐘後有輕微幻
    覺，攝取0.1 公克以上則有身體脫離感、瀕臨死亡之幻覺及
    驚恐感等現象，持續時間約10-30 分鐘，及鼻吸需超過100
    毫克會產生解離、幻覺，被告2 人與被害人A 女、B 女既均
    以鼻吸方式施用K 他命0.125 公克（125 毫克），似乎已超
    出文獻所載之劑量，被害人A 女、B 女吸食後產生意識不清
    ，與上開文獻所載相符，並無違常理，何況被告諧和達於警
    詢時供稱：我與被害人發生性關係時意識並不清楚，因為我
    們有吸食K 他命等語（見警卷(一)第2 頁），其於原審時供稱
    ：當時我們都有施用K 他命，大家的意識都很模糊，我就記
    得有跟她們發生性關係，當時被害人沒有表示願意等語（見
    原審聲羈字卷第5 頁），被告乙○○於警詢時亦供稱：我與
    B 女性交之過程中，她並沒有抗拒，因為當時我們2 人意識
    不清楚等語（見警卷(二)第2 頁），其於原審時供稱：我是先
    吸食K 他命，被害人B 女後來也有吸，才發生性行為，當時
    我們兩人之意識都不是很清楚等語（見原審聲羈字卷第7 頁
    至第8 頁），可見被告及辯護人以被告2 人與被害人A 女、
    B 女發生性行為時係經過被害人同意，被害人A 女、B 女並
    無意識不清等情抗辯，顯與事實不符，不足為採。
  (四)綜上所述，足見被告2 人所辯，均係卸責之詞，均不足採。
    本案事證明確，被告2人犯行，均堪認定。
三、論罪科刑：
  (一)按刑法總則之加重，係概括性之規定，所有罪名均一體適用
    ；刑法分則之加重，係就犯罪類型變更之個別犯罪行為予以
    加重，成為另一獨立之罪名。兒童及少年福利法之成年人故
    意對少年犯罪之規定，係對被害人為少年之特殊要件予以加
    重處罰，乃就犯罪類型變更之個別犯罪行為予以加重，屬刑
    法分則加重之性質，成為另一獨立之罪名（最高法院92年度
    第1 次刑事庭會議決議參照）。本案被告丙○○、乙○○分
    別係73年12月11日、77年12月5 日出生，被害人A 女、B 女
    則分別係82年9 月、83年1 月出生，有被告2 人個人基本資
    料查詢結果（見原審訴字卷第140 頁、第141 頁）及A 女、
    B 女之真實姓名代號對照表各1 紙在卷可憑，足認被告丙○
    ○行為時為成年人，被告乙○○於案發時尚未成年，但已滿
    18歲，A 女、B 女則為兒童及少年福利法第2 條所稱之少年
    。又成年人故意對兒童及少年犯罪而依該項規定加重其刑者
    ，固不以其明知被害人為兒童及少年為必要，但仍須證明該
    成年人有對兒童及少年犯罪之不確定故意，亦即該成年人須
    預見被害人係兒童及少年，且對於兒童及少年犯罪並不違背
    其本意，始足當之（參見最高法院95年度台上字第5731號判
    決）。查原審當庭勘驗A 女及B 女長相，勘驗結果為：A 女
    短髮，B 女中、長捲髮，A 女、B 女均模樣清純，應答、長
    相均稚氣未脫等情（見原審訴字卷第47頁、第115 頁），而
    本件被告丙○○係先與A 女、B 女見面聊天，方利用A 女、
    B 女施用K 他命後不知抗拒之情形與A 女、B 女性交，則其
    對於A 女、B 女係未滿18歲之少女理應知之甚詳，是依上開
    說明，被告丙○○所為事實一之行為，係犯兒童及少年福利
    法第70條第1 項前段、刑法第225 條第1 項之成年人故意對
    少年犯乘機性交罪1 罪，事實二部分，則係犯兒童及少年福
    利法第70條第1 項前段、刑法第225 條第1 項之成年人故意
    對少年犯乘機性交罪2 罪；被告乙○○就事實一部分，係犯
    刑法第225 條第1 項之乘機性交罪1 罪，事實二部分係犯刑
    法第225 條第1 項之乘機性交罪2 罪。檢察官雖當庭變更起
    訴法條為刑法第225 條第1 項之乘機性交罪，然被告丙○○
    為成年人，A 女及B 女為少年，已如前述，則檢察官認被告
    丙○○所為3 次犯行，均係犯刑法第225 條第1 項之乘機性
    交罪，尚有未恰，惟因社會基本事實相同，爰均依法變更起
    訴法條。
  (二)另被告乙○○之辯護人固稱：被告乙○○所為前開3 次犯行
    ，係基於同一決意，在密切接近之時、地反覆持續與A 女、
    B 女為性交行為，依社會通念，於客觀上符合一個反覆、延
    續性之行為觀念，在刑法評價上，應僅成立集合犯之一罪云
    云。然按「集合犯」係指立法者所制定之犯罪構成要件中，
    本即預定有數個同種類行為而反覆實行之犯罪，故判斷是否
    為集合犯，客觀上應斟酌法律規範之本來意涵、實現該犯罪
    目的之必要手段、社會生活經驗中該犯罪必然反覆實行之常
    態及社會通念等，主觀上則視其反覆實施之行為是否出於行
    為人之一個犯意，並秉持刑罰公平原則，加以判斷之（最高
    法院96年度台上字第5542號判決意旨參照）。觀之刑法第22
    5 條第1 項乘機性交罪之構成要件並未預定有多數同種類之
    行為將反覆實行，且該罪未必具有複數犯罪或反覆實行犯罪
    之本質，立法目的亦未將此種多數犯罪特別規定為一個獨立
    之犯罪類型，而認具有包括一罪之集合犯性質。且刑法刪除
    連續犯之前，基於概括之犯意對於同一被害人所為多次乘機
    性交行為，實務上向來採連續犯說，不認為具有集合犯之性
    質，於刑法刪除連續犯後，自應回復為一罪一罰，始符合刑
    罰評價之公平性（參考最高法院96年度台上字第5542號、97
    年度台上字第6395號、98年度台上字第111 號判決意旨參照
    ），是辯護人指稱應論以集合犯，容有誤會。是被告丙○○
    所犯事實一之成年人故意對少年犯乘機性交罪1 罪、事實2
    之成年人故意對少年犯乘機性交罪2 罪；被告乙○○所犯事
    實一之乘機性交罪1 罪、事實2 之乘機性交罪2 罪，均犯意
    各別，行為互殊，應予分論併罰。被告丙○○為成年人而故
    意對少年犯乘機性交罪3 罪，均應依兒童及少年福利法第70
    條第1 項前段之規定，加重其刑。又此項規定係少年事件處
    理法第85條第1 項之特別規定，依後法優於前法，特別法優
    於普通法之原則，應優先於少年事件處理法而適用。
四、原判決以被告丙○○、乙○○罪證明確，因予適用刑事訴訟
    法第300 條，兒童及少年福利法第70條第1 項前段，刑法第
    225 條第1 項、第51條第5 款之規定，並審酌被告2 人為滿
    足一己之性慾，無視A 女、B 女之性自主決定權，利用A 女
    、B 女施用K 他命後不知抗拒之情形，乘機對身心尚未成熟
    之少年A 女、B 女為性交行為，造成A 女、B 女受有不可回
    復之傷害，所為誠屬非是，惟念及被告2 人並無任何前科，
    有臺灣高等法院被告前案紀錄表2 份在卷可按，被告丙○○
    於犯後已與A 女和解，被告乙○○則與A 女、B 女和解，有
    和解書2 紙、高雄市前鎮區調解委員會調解筆錄1 紙附卷可
    按，另考量被告2 人之智識程度、犯罪動機、目的、手段等
    一切情狀，認檢察官求處被告丙○○應執行刑有期徒刑5 年
    ，被告乙○○應執行刑有期徒刑4 年，尚屬妥適，因而分別
    量處丙○○共3 罪，各處有期徒刑3 年10月，應執行有期徒
    刑5 年；乙○○共3 罪，各處有期徒刑3 年2 月，應執行有
    期徒刑4 年。其認事用法核無違誤，所處之刑亦屬允當。被
    告2 人上訴意旨，均否認有乘被害人意識不清之情況下而性
    交，辯稱有事先取得被害人之同意而性交等情，指摘原判決
    不當，均無理由，應予駁回。
據上論斷，應依刑事訴訟法第368條，判決如主文。
本案經檢察官陳國全到庭執行職務。
中    華    民    國    99    年    5     月    31    日
                  刑事第二庭    審判長法  官  林正雄
                                      法  官  陳啟造
                                      法  官  黃壽燕
以上正本證明與原本無異。
如不服本判決應於收受本判決後10日內向本院提出上訴書狀，其
未敘述上訴理由者，並得於提起上訴後10日內向本院補提理由書
狀（均須按他造當事人之人數附繕本）「切勿逕送上級法院」。
中    華    民    國    99    年    5     月    31    日
                                      書記官  戴志穎
附錄本判決論罪科刑法條：
中華民國刑法第225條
（乘機性交猥褻罪）
對於男女利用其精神、身體障礙、心智缺陷或其他相類之情形，
不能或不知抗拒而為性交者，處3 年以上10年以下有期徒刑。
對於男女利用其精神、身體障礙、心智缺陷或其他相類之情形，
不能或不知抗拒而為猥褻之行為者，處6 月以上5 年以下有期徒
刑。
第1 項之未遂犯罰之。

兒童及少年福利法第70條
成年人教唆、幫助或利用兒童及少年犯罪或與之共同實施犯罪或
故意對其犯罪者，加重其刑至二分之一。但各該罪就被害人係兒
童及少年已定有特別處罰規定者，不在此限。        
對於兒童及少年犯罪者，主管機關得獨立告訴。

司法院資訊處製作；財團法人民間司法改革基金會備份。
